臺灣桃園地方法院刑事判決
111年度金訴字第214號
公  訴  人  臺灣桃園地方檢察署檢察官 
被      告  吳巧筠


上列被告因違反洗錢防制法等案件，經檢察官提起公訴（110年
度偵字第31228、39613、39751、42338號）及移送併辦（111年
度偵字第6652、14420、14510、15534、27064號），本院判決如
下：
    主  文
吳巧筠幫助犯洗錢防制法第十四條第一項之洗錢罪，處有期徒刑
陸月，併科罰金新臺幣貳萬元，罰金如易服勞役，以新臺幣壹仟
元折算壹日。
    事  實
一、吳巧筠明知金融帳戶係個人信用之重要表徵，可預見若將自
    己之金融帳戶提供他人使用，極有可能幫助他人利用該帳戶
    作為與財產有關之犯罪工具，並極可能幫助他人達成隱匿、
    掩飾犯罪所得財物或財產上利益之洗錢目的，惟仍容任其發
    生，基於幫助詐欺取財犯罪與幫助一般洗錢罪之不確定故意
    ，先依真實姓名、年籍不詳自稱「謝俊傑」之詐欺集團成員
    指示（積極證據不足證明該詐欺集團人數達3人以上），於
    民國109年5月15日至彰化商業銀行某分行內，將其所申設之
    彰化商業銀行帳號000-00000000000000號帳戶(下稱本案帳
    戶)開啟網路轉帳功能，並依指示設定約定轉入帳戶15戶後
    ，即於同年月17日前之不詳時間，在不詳地點，將其所申辦
    之本案帳戶存摺、金融卡及密碼交付、告知「謝俊傑」。而
    「謝俊傑」意圖為自己不法之所有，基於詐欺取財及一般洗
    錢之犯意，於附表所示時間，以所示詐騙方式，對附表所示
    之告訴人施行詐術，使各告訴人陷於錯誤後，為如附表所示
    之匯款至本案帳戶，旋遭「謝俊傑」操作本案帳戶之網路轉
    帳，將詐得款項轉至先前設定之約定轉入帳戶內，隨後即遭
    提領，以此製造金流斷點，掩飾、隱匿上開特定犯罪所得之
    去向。
二、案經附表所示之告訴人訴請新北市政府警察局三峽分局、金
    門縣警察局金城分局、臺北市政府警察局內湖分局報告臺灣
    桃園地方檢察署檢察官偵辦及移送併辦。
    理  由
壹、證據能力：
一、按被告以外之人於審判外之言詞或書面陳述，除法律有規定
    者外，不得作為證據；又被告以外之人於審判外之陳述，雖
    不符合同法第159 條之1 至第159 條之4 規定，但經當事人
    於審判程序同意作為證據，法院審酌該言詞陳述或書面陳述
    作成時之情況，認為適當者，亦得為證據。當事人、代理人
    或辯護人於法院調查證據時，知有第159 條第1 項不得為證
    據之情形，而未於言詞辯論終結前聲明異議者，視為有前項
    之同意，刑事訴訟法第159 條第1 項及第159 條之5 分別定
    有明文。經查，本判決下列所引用被告以外之人於審判外之
    陳述（含書面陳述），檢察官、被告吳巧筠迄至本院言詞辯
    論終結前均未聲明異議，本院審酌上開證據資料製作時之情
    況，尚無違法不當及證明力明顯過低之瑕疵，亦認為以之作
    為證據應屬適當，揆諸前開規定，爰依刑事訴訟法第159 條
    之5 規定，認前揭證據資料均有證據能力。
二、本判決以下所引用之非供述證據，均與本件事實具有自然關
    聯性，且核屬書證、物證性質，又查無事證足認有違背法定
    程序或經偽造、變造所取得等證據排除之情事，復經本院依
    刑事訴訟法第164 條、第165 條踐行物證、書證之調查程序
    ，況檢察官、被告對此部分之證據能力亦均不爭執，是堪認
    均具有證據能力。
貳、實體部分：
一、認定犯罪事實之證據及理由：
    訊據被告固坦承本案帳戶為其所申辦，確有將本案帳戶提供
    予「謝俊傑」使用等情，惟矢口否認有何幫助詐欺、幫助一
    般洗錢犯行，辯稱：伊是被當時的男朋友「謝俊傑」騙，「
    謝俊傑」跟伊說要做生意需要使用帳戶，才將本案帳戶交給
    「謝俊傑」，伊將本案帳戶交給「謝俊傑」的一個月後，「
    謝俊傑」就消失了等語（審金訴卷第70頁，金訴卷第171頁
    ）。經查：
  ㈠被告確有將本案帳戶之存摺、金融卡及密碼交付、告知詐欺
    集團成員：
  1.本案帳戶為被告所申辦並由其持有，被告於109年5月15日尚
    持有本案帳戶，而就本案帳戶至彰化銀行辦理開啟網路轉帳
    及設定約定轉入帳戶，嗣該帳戶於110年5月17日12時50分許
    （即附表所示匯款至本案帳戶之最早時點），業經被告交付
    予詐欺集團成員「謝俊傑」，「謝俊傑」得以利用本案帳戶
    收受附表各告訴人因受詐欺而匯入之款項，並操作本案帳戶
    之網路轉帳功能，將詐得款項轉至先前設定之約定轉入帳戶
    一節，除經被告自承確有主動交付本案帳戶與「謝俊傑」如
    上外，並有附表「卷證出處」所示之供述及非供述證據可佐
    ，且有彰化商業銀行北中壢分行110年7月22日彰北壢字第11
    00135號函暨本案帳戶歷史交易明細表（111偵15534卷第59-
    71頁）、彰化商業銀行北中壢分行111年7月20日彰北壢字第
    1110138號函暨所附個人戶業務往來申請書、約定轉帳服務
    申請書、網路銀行服務查詢、自動化轉入帳號查詢結果、網
    銀登入IP歷史資料（金訴卷第71-83頁）在卷可稽。堪認被
    告於109年5月15日（即被告至銀行辦理開啟網路轉帳及設定
    約定轉入帳戶時）後，至同年月17日12時50分許（即附表所
    示匯款至本案帳戶之最早時點）前之不詳時間，即將本案帳
    戶之存摺、金融卡、密碼交與不詳之犯罪集團成員，隨後本
    案帳戶即供詐欺集團作為向告訴人詐取款項及製造金流斷點
    所用之工具。
  2.又被告於109年5月15日至銀行辦理開啟網路轉帳及設定約定
    轉入帳戶未久，本案詐欺集團竟即得於同年月17日12時50分
    許，即掌握本案帳戶作為詐欺告訴人陳紀研（附表編號11）
    ，依二者時間緊密性，當可佐證係被告主動交付本案帳戶之
    存摺、金融卡予不詳之詐欺集團成員一節甚明。
  ㈡被告本案具備幫助詐欺、幫助一般洗錢之未必故意：
    被告之學歷係高職畢業，案發當時之工作為餐廳服務生一節
    ，經被告於本院審理中陳述甚明（金訴卷第170 頁），依被
    告前揭學經歷，被告當係具有一般知識及社會經驗之人，對
    於詐騙份子利用人頭帳戶之犯罪型態、如何使用及保管帳戶
    資料之常識及應避免自身帳戶被不法利用為詐財工具，自難
    諉為不知。遑論被告於交付本案帳戶與他人前，尚依指示至
    銀行辦理開啟網路轉帳及設定約定轉入帳戶，當可預見他人
    將利用本案帳戶作為移轉不法所得之工具。被告既於犯罪事
    實所示時間，將本案帳戶存摺、金融卡及密碼交付、告知詐
    欺集團成員使用，足認其對於可能發生詐欺或製造金流斷點
    ，以掩飾、隱匿上開犯罪所得去向之不法犯罪一事抱持「縱
    令該帳戶被供作詐欺、洗錢犯罪使用亦不違反其本意」之容
    任心理，縱未參與一般洗錢、詐欺犯行之正犯犯意聯絡或行
    為分擔，但有幫助之間接故意甚明。
  ㈢被告固以前詞置辯，然基於以下理由，認均不可採：
  1.本案偵辦員警依被告所陳述之年籍資料查詢，並就查詢結果
    供被告指認，被告未能指明其所謂「謝俊傑」之人，此有新
    北市政府警察局三峽分局110年10月19日職務報告（110偵31
    228卷第121頁）在卷可參。是被告辯稱伊是被當時的男朋友
    「謝俊傑」欺騙方提供本案帳戶等語，其憑信性已屬可疑。
  2.且若被告係遭他人欺騙方交付本案帳戶，於事後當會採取相
    關措施防範本案帳戶遭人不當使用，或至少留存相關紀錄以
    自保，惟被告將本案帳戶交付予他人後，既未報警又不掛失
    ，隨即更刪除其手機內彰化銀行之操作軟體（即APP軟體）
    ，並稱已將手機內與「謝俊傑」間之對話紀錄刪除，此經被
    告於本院陳述明確（審金訴第70頁，金訴卷第62、65頁），
    足證被告前揭所辯並不可信。
  ㈣綜上，本案事證明確，被告犯行洵堪認定，應依法論科。
二、論罪科刑：
  ㈠核被告所為，係犯刑法第30條第1 項前段、第339 條第1 項
    、洗錢防制法第14條第1 項之幫助詐欺取財罪及幫助一般洗
    錢罪。被告以一交付本案帳戶之行為，幫助詐騙集團成員詐
    取如附表所示告訴人財物，同時觸犯幫助詐欺取財及幫助洗
    錢之罪名，為想像競合犯，應依刑法第55條規定，從一重之
    幫助洗錢罪處斷。
  ㈡被告基於幫助洗錢之不確定故意，為構成要件以外之行為，
    為幫助犯，是依刑法第30條第2 項規定，減輕其刑。
  ㈢爰以行為人之責任為基礎，審酌被告任意提供本案帳戶供詐
    騙集團成員使用，紊亂社會正常交易秩序及交易安全，並使
    不法之徒藉此輕易於詐騙後取得財物，司法偵查機關亦因此
    難以追查詐欺犯罪人之真實身分，況被告除交付帳戶外，尚
    有配合辦理開啟網路轉帳及設定約定轉入帳戶之作為，而各
    告訴人受騙總金額非屬輕微，應予非難；兼衡被告未與任何
    告訴人達成和解之客觀情況與犯後態度，以及考量被告自陳
    之智識程度、家庭經濟狀況，暨其犯罪動機、目的、手段及
    素行等一切情狀，量處如主文所示之刑，並諭知罰金易服勞
    役之折算標準。
三、沒收
  ㈠經查，被告始終否認犯行，辯稱本案帳戶係因受騙而交付，
    未因而獲取任何報酬等語，且卷內亦無證據證明被告因提供
    上揭帳戶而取得任何報酬，依罪證有疑利於被告之原則，應
    認被告並無犯罪所得，自無從對被告為沒收之諭知。
  ㈡另就本案存摺、金融卡等物，雖為本案犯罪所用之物，惟上
    開物品單獨存在尚不具刑法上之非難性，就沒收制度所欲達
    成之社會防衛目的亦無任何助益，且本案帳戶業經列為警示
    帳戶，再遭被告或不法之人持以利用之可能性甚微，欠缺刑
    法上之重要性，為免耗費司法資源，爰參酌刑法第38條之2
    第2 項規定，認無諭知沒收、追徵之必要，附此敘明。
據上論斷，應依刑事訴訟法第299 條第1 項前段，判決如主文。
本案經檢察官朱啟仁、袁維琪提起公訴，檢察官楊挺宏移送併辦
，檢察官董諭、林欣怡、王珽顥到庭執行職務。
中　　華　　民　　國　　111 　年　　11　　月　　24　　日
                刑事第二十庭  審判長法  官  林蕙芳
                                    法  官  陳布衣
                                    法  官  張羿正 
以上正本證明與原本無異。
如不服本判決應於收受判決後20日內向本院提出上訴書狀，並應
敘述具體理由。其未敘述上訴理由者，應於上訴期間屆滿後20日
內向本院補提理由書(均須按他造當事人之人數附繕本)「切勿逕
送上級法院」。 
                                    書記官  蔡宗豪
中　　華　　民　　國　　111 　年　　11　　月　　25　　日
附錄本案論罪科刑法條全文：
洗錢防制法第2條
本法所稱洗錢，指下列行為：
一、意圖掩飾或隱匿特定犯罪所得來源，或使他人逃避刑事追訴
，而移轉或變更特定犯罪所得。
二、掩飾或隱匿特定犯罪所得之本質、來源、去向、所在、所有
權、處分權或其他權益者。
三、收受、持有或使用他人之特定犯罪所得。
洗錢防制法第14條
有第二條各款所列洗錢行為者，處7年以下有期徒刑，併科新臺
幣5百萬元以下罰金。
前項之未遂犯罰之。
前二項情形，不得科以超過其特定犯罪所定最重本刑之刑。
中華民國刑法第339條
意圖為自己或第三人不法之所有，以詐術使人將本人或第三人之
物交付者，處5年以下有期徒刑、拘役或科或併科50萬元以下罰
金
。
以前項方法得財產上不法之利益或使第三人得之者，亦同。
前二項之未遂犯罰之。
附表
編號 告訴人 詐騙時間 詐騙方式 匯款時間 匯款金額 卷證出處 1 黃鈞棋 （提告） 110年5月1日 詐騙集團成員佯裝為投資網站之人員項告訴人黃鈞棋佯稱可以利用投資網站賺錢云云，使告訴人黃鈞棋陷於錯誤，隨後便依詐騙集團指示匯款至詐騙集團指定帳戶。 110年5月18日12時34分 3萬元 ◎黃鈞祺110/6/13警詢筆錄（110偵31228卷第31-32頁）、黃鈞祺110/6/14警詢筆錄（110偵31228卷第33-36頁） ◎（黃鈞棋）網路銀行交易畫面擷圖、自動櫃員機交易明細表照片、郵政匯款單據照片（110偵31228卷第50頁） ◎（黃鈞祺）內政部警政署反詐騙諮詢專線紀錄表、金門縣警察局金湖分局受理詐騙帳戶通報警示簡便格式表、金融機構聯防機制通報單（110偵31228卷第71-105頁） 2 許惠君 （提告） 110年4月29日 詐騙集團成員佯裝為投資網站之人員向告訴人許惠君佯稱可以利用投資網站賺錢云云，使告訴人許惠君陷於錯誤，隨後便依詐騙集團指示匯款至詐騙集團指定帳戶。 110年5月18日10時7分 10萬元 ◎許惠君110/7/7警詢筆錄（110偵39613卷第19-22頁）、許惠君110/7/9警詢筆錄（110偵39613卷第23-24頁） ◎網路銀行交易畫面擷圖照片（110偵39613卷第29頁） ◎中華郵政儲金簿封面內頁影本（110偵39613卷第35頁） ◎（許惠君）台北市政府警察局大同分局陳報單、受理各類案件紀錄表、處理案件證明單、內政部警政署反詐騙諮詢專線紀錄表、受理詐騙賬戶通報警示簡便格式表、金融機構聯防機制通報單（110偵39613卷第26-28、31、39-58頁）     110年5月18日10時8分 2萬8,256元  3 傅慧文 （提告） 110年3月20日 詐騙集團成員佯裝為投資網站之人員向告訴人傅慧文佯稱可以利用投資網站賺錢云云，使告訴人傅慧文陷於錯誤，隨後便依詐騙集團指示匯款至詐騙集團指定帳戶。 110年5月18日14時2分 2萬4,000元 ◎傅慧文110/6/10警詢筆錄（110偵39751卷第9-14頁） ◎（傅慧文）新北市政府警察局新莊分局陳報單、受理詐騙帳戶通報警示簡便格式表、內政部警政署反詐騙諮詢專線紀錄表、金融機構聯防機制通知單（110偵39751卷第7、65-69、87頁） ◎網路銀行交易擷圖照片、台新銀行匯款單據（110偵39751卷第53-55頁）     110年5月18日14時4分（起訴書記載應予更正） 1萬3,000元      110年5月18日14時26分 （起訴書記載應予更正） 3萬1,890元  4 陳秋婷 （提告） 110年4月17日 詐騙集團成員利用虛擬貨幣買賣資訊使告訴人傅慧文確信能投資獲利，使告訴人傅慧文陷於錯誤，隨後便依詐騙集團指示匯款至詐騙集團指定帳戶。 110年5月18日13時4分 58萬元 ◎陳秋婷110/5/22警詢筆錄（110偵42338卷第15-17頁）、陳秋婷110/5/23警詢筆錄（110偵42338卷第19-20頁） ◎（陳秋婷）內政部警政署反詐騙諮詢專線紀錄表、台南市政府警察局第四分局受理詐騙帳戶通報警示簡便格式表、受理各類案件紀錄表、金融機構協防機制通報單（110偵42338卷第35-51頁） ◎匯款單據翻拍照片、網路銀行交易畫面（110偵42338卷第55-59頁） 5 薛宇涵 （提告） 110年5月4日 詐騙集團成員佯裝為投資網站之人員向告訴人薛宇涵佯稱可以利用投資網站賺錢云云，使告訴人薛宇涵陷於錯誤，隨後便依詐騙集團指示匯款至詐騙集團指定帳戶。 110年5月18日13時15分 5萬元 ◎薛宇涵110/5/24警詢筆錄（111偵6652卷第31-32頁） ◎網路匯款交易畫面（111偵6652卷第36頁） ◎（薛宇涵）內政部警政署反詐騙諮詢專線紀錄表、新北市政府警察局永和分局受理詐騙帳戶通報警示簡便格式表、受理各類案件紀錄表、金融機構聯防機制通報單（111偵6652卷第39-51、57頁）     110年5月18日13時16分 5,928元  6 李嘉偉 （提告） 110年5月5日 詐騙集團成員佯裝為投資網站之人員向告訴人李嘉偉佯稱可以利用投資網站賺錢云云，使告訴人李嘉偉陷於錯誤，隨後便依詐騙集團指示匯款至詐騙集團指定帳戶。 110年5月18日16時32分 4萬元 ◎李嘉偉110/5/26警詢筆錄（111偵6652卷第61-67頁） ◎網路銀行匯款交易畫面（111偵6652卷第73頁） ◎（李嘉偉）內政部警政署反詐騙諮詢專線紀錄表、臺中市政府警察局第六分局受理帳戶通報警示簡便格式表、金融機構聯防機制通報單（111偵6652卷第77-90頁） 7 邱麗月 （提告） 110年4、5月間 詐騙集團成員佯裝為投資網站之人員向告訴人邱麗月佯稱可以利用投資網站賺錢云云，使告訴人邱麗月陷於錯誤，隨後便依詐騙集團指示匯款至詐騙集團指定帳戶。 110年5月18日10時5分 121萬6,005元 ◎邱麗月110/6/15警詢筆錄（111偵14420卷第35-37頁） ◎（邱麗月）臺北市政府警察局北投分局陳報單、受理各類案件紀錄表、內政部警政署反詐騙諮詢專線紀錄表、金融機構聯防機制通報單（111偵14420卷第43-45、51-52、73-95頁） ◎郵政匯款單據（111偵14420卷第65頁） 8 王煜勳 （提告） 110年4月間 詐騙集團成員佯裝為投資網站之人員向告訴人王煜勳佯稱可以利用投資網站賺錢云云，使告訴人王煜勳陷於錯誤，隨後便依詐騙集團指示匯款至詐騙集團指定帳戶。 110年5月18日14時47分 1萬元 ◎王煜勳110/6/18警詢筆錄（111偵14510卷第45-46頁） ◎（王煜勳）內政部警政署反詐騙諮詢專線紀錄表、新北市政府警察局永和分局受理詐騙帳戶通報警示簡便格式表、受理各類案件紀錄表（111偵14510卷第47-53、63頁） ◎郵局帳號0000000-0000000歷史交易明細（111偵14510卷第55頁） ◎網路匯款交易畫面翻拍照片（111偵14510卷第57頁） 9 高秀幸 （提告） 110年4月間 詐騙集團成員佯裝為投資網站之人員向告訴人高秀幸佯稱可以利用投資網站賺錢云云，使告訴人高秀幸陷於錯誤，隨後便依詐騙集團指示匯款至詐騙集團指定帳戶。 110年5月18日12時30分 10萬元 ◎高秀幸110/5/20警詢筆錄（111偵14510卷第73-77頁） ◎（高秀幸）內政部警政署反詐騙諮詢專線紀錄表、高雄市政府警察局三民第二分局受理詐騙帳戶通報警示簡便格式表、受理各類案件紀錄表、金融機構聯防機制通報單（111偵14510卷第81-89、97頁） ◎對話紀錄擷圖照片、詐騙網站畫面（111偵14510卷第91-93頁） ◎網路銀行匯款交易畫面（111偵14510卷第95頁） 10 胡錦辰 （提告） 110年5月11日 詐騙集團成員佯裝為投資網站之人員向告訴人胡錦辰佯稱可以利用投資網站賺錢云云，使告訴人胡錦辰陷於錯誤，隨後便依詐騙集團指示匯款至詐騙集團指定帳戶。 110年5月18日12時23分 5萬元 ◎胡錦辰110/5/31警詢筆錄（111偵15534卷第7-8頁） ◎對話紀錄擷圖照片、匯款單據照片、網路銀行交易畫面擷圖照片（111偵15534卷第10、12-13頁） ◎（胡錦辰）內政部警政署反詐騙諮詢專線紀錄表、桃園市政府警察局龍潭分局受理詐騙帳戶通報警示簡便格式表、金融機構聯防機制通報單（111偵15534卷第33-56頁）     110年5月18日12時24分 5萬元  11 陳紀妍 （提告） 110年5月17日 詐騙集團成員佯裝為投資網站之人員向告訴人陳紀妍佯稱可以利用投資網站賺錢云云，使告訴人胡錦辰陷於錯誤，隨後便依詐騙集團指示匯款至詐騙集團指定帳戶。 110年5月17日12時50分 135萬5,859元 ◎陳紀妍110/5/18警詢筆錄（111偵27064卷第25-27頁） ◎（陳紀妍）內政部警政署反詐騙諮詢專線紀錄表、新北市政府警察局新莊分局受理詐騙帳戶通報警示簡便格式表、金融機構聯防機制通報單（111偵27064卷第33-39頁） ◎匯款紀錄手機翻拍照片（111偵27064卷第47-49頁）